【裁判字號】    91,訴,3407
【裁判日期】    920312
【裁判案由】    清償借款
【裁判全文】
臺灣高雄地方法院民事判決  九十一年訴字第三四○七號
    原      告  華南商業銀行股份有限公司
    法定代理人  乙○○
    訴訟代理人  甲○○
    被      告  常新鞋業有限公司
    兼
    法定代理人  丁○○
    兼
    訴訟代理人  戊○○○
右當事人間請求清償借款事件，本院判決如左：
    主      文
被告應連帶給付原告新臺幣肆佰拾肆萬柒仟陸佰陸拾壹元，及如附表所示之利息、
違約金。
訴訟費用由被告連帶負擔。
本判決於原告以新臺幣壹佰肆拾伍萬元供擔保後，得假執行。
    事      實
甲、原告方面：
  一、聲明：如主文第一項所示，並陳明願供擔保請准宣告假執行。
  二、陳述：被告丁○○、戊○○○於民國（下同）八十九年五月十二日與原告訂立
      保證書，約定就被告常新鞋業有限公司（下稱常新公司）現在（包括過去所負
      現在尚未清償）及將來對原告所負之借款、票據、透支、墊款、保證、損害賠
      償等一切債務，以本金最高限額新臺幣（下同）二千萬元，與被告常新公司負
      連帶清償責任。嗣被告常新公司分別於附表所示借款日，邀被告丁○○、戊○
      ○○為連帶保證人，向原告借款七筆共計六百七十一萬元，並約定詳如附表所
      示之到期日，利息則均按原告機動基本放款利率（遲延當時為年息百分之七點
      四三五）加年息百分之零點六，即年息百分之八點零三五計算，且均自借款日
      起，按月付息，到期將本金一次清償，如有逾期繳息或到期未履行債務，借款
      視為全部到期，除仍按上開利率付息外，逾期在六個月以內者，按上開利率百
      分之十，逾期超過六個月者，按上開利率百分之二十計付違約金。詎被告常新
      公司於借款後，就附表編號一至七部分，分別自如附表所示之利息起算日起，
      即未繳息，依約即已喪失期限利益，借款視為全部到期。被告常新公司尚有如
      主文第一項所示之本金、利息及違約金未清償，而被告丁○○、戊○○○為系
      爭借款之連帶保證人，為此依消費借貸及連帶保證之法律關係提起本件訴訟。
  三、證據：提出借據及放款部分本金利息收回記錄各七份、保證書一份、授信約定
      書三份、華南商業銀行（下稱華南銀行）基本放款利率異動表、公司變更登記
      事項卡、戶籍謄本各一份為證。
乙、被告方面：
  一、被告常新公司部分：被告常新公司未於言詞辯論期日到場，亦未提出準備書狀
      作何聲明或陳述。
  二、被告丁○○、丙○○○部分：
    (一)聲明：原告之訴駁回。
    (二)陳述：對於原告所主張之事實不爭執。
    理      由
一、本件被告常新公司經合法通知，未於言詞辯論期日到場，核無民事訴訟法第三百
    八十六條各款所列情形，爰依原告聲請，由其一造辯論而為判決。
二、按訴狀送達後，原告不得將訴變更或追加他訴，但擴張或減縮應受判決事項之聲
  明者，不在此限，民事訴訟法第二百五十五條第一項第三款定有明文。本件原告
    於起訴狀請求判決被告應連帶給付原告四百三十四萬七千六百六十一元，及如附
    表所示之利息及違約金，其中違約金部分，附表編號一至七原均係請求逾期在六
    個月以內者，按上開利率百分之十，逾期超過六個月以上者，按上開利率百分之
    二十計算違約金。嗣於起訴狀繕本送達後，於九十二年三月四日本院言詞辯論期
    日，就上開違約金部分均減縮變更為如主文第一項所示。其減縮違約金部分，係
    屬減縮應受判決事項之聲明，參諸前揭規定，應予准許，合先敘明。
三、經查，本件原告主張，被告丁○○、戊○○○於八十九年五月十二日與原告訂立
    保證書，約定就被告常新公司現在（包括過去所負現在尚未清償）及將來對原告
    所負之借款、票據、透支、墊款、保證、損害賠償等一切債務，以本金最高限額
    二千萬元，與被告常新公司負連帶清償責任。嗣被告常新公司分別於如附表所示
    借款日，邀被告丁○○、戊○○○為連帶保證人，向原告借款七筆共計六百七十
    一萬元，並約定詳如附表所示之到期日，利息則均按原告機動基本放款利率（遲
    延當時為年息百分之七點四三五）加年息百分之零點六，即年息百分之八點零三
    五計算，且均自借款日起，按月付息，到期將本金一次清償，如有逾期繳息或到
    期未履行債務，借款視為全部到期，除仍按上開利率付息外，逾期在六個月以內
    者，按上開利率百分之十，逾期超過六個月者，按上開利率百分之二十計付違約
    金。詎被告常新公司於借款後，就附表編號一至七部分，分別自如附表所示之利
    息起算日起，即未繳息，依約即已喪失期限利益，借款視為全部到期。被告常新
    公司尚有如主文第一項所示之本金、利息及違約金未清償，而被告丁○○、戊○
    ○○為系爭借款之連帶保證人之事實，業據其所提出借據及放款部分本金利息收
    回記錄各七份、授信約定書三份、保證書、華南銀行基本放款利率異動表各一份
    為證，核屬相符，並為被告丁○○、戊○○○所不爭執，且被告常新公司經合法
    通知，既未到庭陳述，又未提出任何書狀或證據供本院斟酌，原告之上開主張，
    自堪信為真實。
四、原告提起本件訴訟有無理由，茲分述如下：
  (一)按稱消費借貸者，謂當事人一方移轉金錢或其他代替物之所有權於他方，而約定
    他方以種類、品質、數量相同之物返還之契約。當事人之一方對他方負金錢或其
    他代替物之給付義務而約定以之作為消費借貸之標的者，亦成立消費借貸；借用
    人應於約定期限內，返還與借用物種類、品質、數量相同之物；遲延之債務，以
    支付金錢為標的者，債權人得請求依法定利率計算之遲延利息。但約定利率較高
    者，仍從其約定利率；當事人得約定債務人不履行債務時，應支付違約金，民法
    第四百七十四條、第四百七十八條前段、第二百三十三條第一項、第二百五十條
    第一項分別定有明文。
  (二)又稱保證者，謂當事人約定，一方於他方之債務人不履行債務時，由其代負履行
    責任之契約。保證債務，除契約另有訂定外，包含主債務之利息、違約金、損害
    賠償及其他從屬於主債務之負擔，民法第七百三十九條、第七百四十條亦分別定
    有明文。又保證債務之所謂連帶，係指保證人與主債務人負同一債務，對於債權
    人各負全部給付之責任而言（最高法院四十五年臺上字第一四二六號判例參照）
    。而保證人與債權人約定就債權人與主債務人間所生一定債之關係範圍內之不特
    定債務，預定最高限額，由保證人保證之契約，學說上稱為最高限額保證。此種
    保證契約如定有期間，在該期間內所生約定範圍內之債務，不逾最高限額者，均
    為保證契約效力所及；如未定期間，保證契約在未經保證人依民法第七百五十四
    條規定終止或有其他消滅原因以前，所生約定範圍內之債務，亦同。故在該保證
    契約有效期間內，已發生約定範圍內之債務，縱因清償或其他事由而減少或消滅
    ，該保證契約依然有效，嗣後所生約定範圍內之債務，於不逾最高限額者，債權
    人仍得請求保證人履行保證責任（最高法院七十七年臺上字第九四三號判例參照
    ）。
  (三)綜上所述，被告常新公司及被告丁○○、戊○○○既分別為本件借款之債務人及
    連帶保證人，自應就本件債務負連帶清償責任。被告常新公司尚有如主文第一項
    所示之本金、利息及違約金未清償之事實，已如前述。從而，原告依消費借貸及
    連帶保證之法律關係，請求被告應連帶給付原告如主文第一項所示之本金、利息
    及違約金，為有理由，應予准許。
五、原告陳明願供擔保聲請宣告假執行，核無不合，爰酌定相當之擔保金額，予以准
    許。
六、據上論結，本件原告之訴為有理由，依民事訴訟法第三百八十五條第一項前段、
    第八十五條第二項、第三百九十條第二項，判決如主文。
中      華      民      國    九十二    年      三      月     十二     日
                              臺灣高雄地方法院民事第六庭
~B審判長法官  朱玲瑤
~B法      官  洪碩垣
~B法      官  唐中興
右為正本係照原本作成。
如對本判決上訴，須於判決送達後廿日內向本院提出上訴狀。
中      華      民      國    九十二    年      三      月     十二     日
~B法院書記官  張義龍


司法院資訊處製作；財團法人民間司法改革基金會備份。
